臺灣高等法院臺南分院刑事判決
上　訴　人
即　被　告　甲○○
選任辯護人　蘇新竹　律師
　　　　　　張清富　律師
上列上訴人因違反廢棄物清理法等案件，不服臺灣臺南地方法院
93年度訴字第1145號中華民國94年 5月17日第一審判決（起訴案
號：臺灣臺南地方法院檢察署93年度偵字第2867號），提起上訴
，本院判決如下：
    主  文
上訴駁回。
    事  實
一、坐落臺南縣新市鄉○○段570-1、579、580-1、581（起訴書
    誤載為581-1）、582（起訴書誤載為582-1）等5筆土地（下
    稱系爭土地），原為乙○○所有，出租予砂石業者經營砂石
    廠使用，地上全面鋪設90公分深之砂石級配。上開土地嗣於
    民國（下同）89年4月6日，由溫淑貞向法院拍定，並於同年
    10 月5日（起訴書誤載為同年10月11日）取得不動產權利移
    轉證書，繼為上開土地之所有權人。乙○○乃與溫淑貞協商
    俟其清理地上之砂石級配完畢後，再交付溫淑貞占有。嗣甲○○於92年6、7月間，主動向乙○○表示可代為處理，經約
    定由甲○○提供機具、人工挖取鋪設上開土地上之砂石級配
    後出售，所得由甲○○分得6成，乙○○則取得4成。雙方於
    92年8月6日簽訂委任書，委任甲○○處理上開土地整地、級
    配處理等事項，甲○○則向乙○○偽稱丙○○（民國46年 1
    月12日生，經原審判決有期徒刑一年二月，緩刑三年，未據
    上訴而告確定）為伊公司之經理，乃推由丙○○以其自己名
    義與乙○○簽訂委任書。詎甲○○、丙○○依約將上開土地
    上之砂石級配全數變賣後，見上開土地有土方可挖取販售圖
    利，竟基於共同意圖為自己不法所有之概括犯意聯絡，自92
    年11月間某日起，由甲○○提供挖土機，並僱佣不知情之挖
    土機司機（已成年，姓名年籍不詳）挖取溫淑貞所有系爭土
    地之土方後，再以每車（35噸曳引車）新台幣（以下同）六
    百元之代價，出售予不詳之人牟利，共約三百車；丙○○則
    承甲○○之命，在現場計算車數控管。其後，為回填挖掘土
    方後所遺留之巨大坑洞，兩人復基於共同及概括犯意之聯絡
    ，自92年11月間某日起，由甲○○以每車（35噸曳引車）收
    取三千元至四千元之代價，連續提供不詳姓名之廢棄物清運
    業者回填事業及一般廢棄物於其因前述受委任處理級配而管
    領占有之上開土地，因盜挖土方所遺留之坑洞，前後共回填
    約一百車之廢棄物；丙○○則承甲○○之命，在現場指揮傾
    倒、回填廢棄物並覆土掩埋。甲○○則在系爭土地工地外，
    駕駛汽車在附近察看並把風，遇有狀況（如有警車巡邏），
    則以電話通知丙○○暫緩讓車輛進入系爭土地傾倒廢棄物。
    嗣黃穎原（民國51年9月26日生）於93年3月3日向甲○○購
    買上開土方，甲○○、丙○○乃於93年3月5日中午12時許，
    僱用不知情之挖土機司機莊日祥（民國37年12月12日生）挖
    取上開土地之土方，由黃穎原僱用不知情之貨車司機邱照明
    （48年11月24日生）、王文榮（民國46年10月10日生）、蔡
    福明（民國43年7月22生）、李海文（民國60年8月23日生）
    、陳志明（民國61年2月8日生）、王業輝（民國50年4月15
    日生）等人將所挖取之土方裝載在貨車上，擬將之運送至台
    南縣仁德鄉一甲工業區時，因地主溫淑貞經由乙○○囑託呂
    瑞賢轉告上情（盜挖土方及傾到廢棄物），始發覺報警，經
    會同警方在系爭土地現場查獲甲○○、丙○○及司機莊日祥
    、邱照明、王文榮、蔡福明、李海文、陳志明、王業輝等人
    。經警方再轉知會同臺南縣環保局人員開挖，發現確掩埋有
    事業廢棄物、民生廢棄物及建築廢棄物。
二、案經溫淑貞訴由臺南縣警察局善化分局報請臺灣臺南地方法
    院檢察署檢察官偵查起訴。
    理  由
壹、關於證據能力方面
  一、按被告以外之人於審判外之陳述，雖為傳聞證據，然經當
      事人於審判程序同意作為證據，法院審酌該言詞陳述或書
      面陳述作成時之情況，認為適當者，亦得為證據。當事人
      、代理人或辯護人於法院調查證據時，知有第159條第1項
      不得為證據之情形，而未於言詞辯論終結前聲明異議者，
      視為有前項之同意，刑事訴訟法第159條之5第1項定有明
      文。查證人邱照明、王文榮、蔡福明、李海文、陳志明、
      王業輝、黃穎原、乙○○於警詢之供述；及證人王文榮、
      王業輝、李海文、邱照明、莊日祥、陳志明、黃穎原、陳
      建廷、黃婷鈺，乙○○、呂瑞賢、茅敬堂、溫淑貞等人於
      檢察官偵查時，經具結所為之證述，雖係審判外之陳述，
      但被告及辯護人於本院準備程序及審判期日，就上開供證
      均未爭執其證據能力，並同意列為本案證據（本院卷第26
      、44、45頁），揆之上開規定，自得為證據。
  二、又按民國93年2月6日修正公布前刑事訴訟法關於訊問證人
      之規定，係指偵查及審判中而言，此由該法第175條第3項
      、第183條第2項及第195條第1項規定自明，是證人於警詢
      中並無應予具結之規定，即依該法此次修正公布之第 196
      條之1 規定，司法警察或司法警察官於詢問證人時，就同
      法第186條至第189條及第193條與證人具結之相關規定，
      亦未在準用之列。是證人邱照明、王文榮、蔡福明、李海
      文、陳志明、王業輝、黃穎原、乙○○於警詢之供述，警
      方雖未令其具結，尚無違法可言。且參以，上開證人其後
      於檢察官偵查中復為相同之陳述內容，甚而證人乙○○於
      法院審理時亦經交互詰問證述無訛，足認上開證人警詢之
      供證係出於自由意志，又上開警詢之證言，係說明其距案
      發時間最近，記憶最清晰之事實情節，應具有較可信之特
      別情況，且其等所供述確為證明被告本件犯罪事實存否所
      必要，應屬修正後刑事訴訟法第159條之2傳聞證據之例外
      ，且為被告所同意列為證據，自得為證據，而採為被告犯
      罪之論據，併予敘明。
貳、認定犯罪事實所憑之證據及理由
  一、訊據上訴人即被告甲○○固坦白承認：我有仲介黃穎原向
      丙○○購買系爭土地之土方，並與黃穎原簽訂土方買賣契
      約及收取黃穎原交付之定金五萬元等情，惟矢口否認有何
      竊盜及違反廢棄物清理法之犯行，辯稱：丙○○竊取被害
      人溫淑貞之土方及回填廢棄物，我並不知情，丙○○於警
      訊中所供述是透過我出售土方予黃穎原，而直接以我的名
      義與黃穎原簽訂土方買賣契約，乃是土方出售之慣例，因
      為買賣雙方均不認識，故由仲介人出面簽約；案發當日在
      現場操作挖土機之證人莊日祥於警訊證稱是受丙○○以每
      日二千元元僱佣，亦足認實際出賣土方者為丙○○；又我
      因為丙○○持有乙○○於92年8月6日出具之委任書，而相
      信丙○○有權出售土方，丙○○並非我之人頭；至現場之
      廢棄物係由丙○○所掩埋，已據其於警詢中供述在卷，依
      臺南縣環保局之稽查紀錄，亦記載：「現場廢棄物由丙○○覆土掩埋」云云。
  二、經查系爭土地為溫淑貞所有，已據溫淑貞於警詢中陳明在
      卷可按（警卷第12頁），並有臺灣臺南地方法院民事執行
      處89年10月5日88南院鵬執良字第72480號不動產權利移轉
      證書影本（偵查卷第91頁）及土地所有權狀影本五紙附卷
      可稽（警卷第29至33頁）。又查93年3月5日中午12時許，
      警方據土地所有權人溫淑貞發覺報警當時，被告及同案被
      告丙○○所僱用之挖土機司機莊日祥，黃穎原僱用之貨車
      司機邱照明等人，正以砂石車及挖土機將上開土地之土方
      鏟至砂石車上載至仁德鄉一甲工業區等情，亦據證人溫淑
      貞、黃穎原、莊日祥、邱照明、王文榮、蔡福明、李海文
      、陳志明、王業輝等於警、偵訊時證述在卷（警卷第 8至
      26頁，偵查卷第26至33頁），並有現場照片十二幀可稽（
      警卷第35至40頁）。再者，系爭土地經開挖後，發現其中
      者有廢棄物，包括事業廢棄物、民生廢棄物及建築廢棄物
      等情，亦據證人即臺南縣環保局人員黃婷鈺、陳建廷於偵
      查中證述在卷可按（偵查卷第78頁），並有臺南縣環保局
      公害案件稽查紀錄影本一份及開挖照片在卷可稽（警卷第
      27 、39、40頁）。綜參上開證據，已足堪認前述該部分
      犯罪情節，與事實相符，應堪認該部分可信屬實。
  三、雖被告矢口否認有上揭共同竊盜及違反廢棄物處理法之犯
      行，並以前詞置辯，經查：
    (一)被告如何僱用丙○○在系爭土地盜挖土方販售得利，並提
      供系爭土地所盜挖之坑洞予他人傾倒事業廢棄物、民生廢
      棄物及建築廢棄物等情，業據證人丙○○、乙○○於原審
      及本院審理中迭次指證歷歷，經核證人丙○○、乙○○於
      法院審理中，經具結後仍向法官為前述供證，足見前開證
      述，係在其等任意陳述之信用性已確足保障之情況下所作
      成，其可信度甚高，應堪憑採為真實。
    (二)又查，證人乙○○於偵查中證稱：「當初是甲○○來跟我
      談級配處理的事情，六、四分帳也是甲○○跟我說的。後
      來甲○○帶丙○○來找我，說這是他的經理，由丙○○來
      跟我簽約。」、「92年10月份那幾筆土地附近的人跟我說
      ，有人在該土地上挖土方，掩埋廢棄物，我在10月底、11
      月初趁晚上過去查看，發現甲○○在把風，有一部車開過
      來傾倒廢棄物。當時丙○○在現場，我跟丙○○說，他不
      可以這樣做，並當場跟他吵架。」（偵查卷第173至174頁
      ；於原審審理時亦證稱：「92年6、7月間甲○○主動來找
      我，他跟我說他可以處理通路的級配，由他負擔機具、人
      工的成本，賣出去的砂石所得我分得4成，他分得6成，由
      他去出售。」、「92年8月6日那天，甲○○和丙○○一起
      來找我，我有問甲○○為何是丙○○來跟我簽，甲○○跟
      我說丙○○是他們公司的經理。」、「我去現場看過三次
      。第一次是看到挖了壹個大洞，第二次約隔第一次半個月
      左右，我到現場看到丙○○人在現場指揮怪手，在挖碎石
      機底座的土方，第三次約隔第二次二、三天，我晚上12點
      多去的，我看到有貨車在土地上倒垃圾，聽到鏗鏗鏘鏘的
      聲音，我看到丙○○在現場，也看到甲○○在縣道135號
      道路上，坐在車上拿對講機。我看到之後，就跟丙○○說
      你為何要在土地上倒垃圾，丙○○就馬上打電話給甲○○
      ，甲○○跟我說這是蔬菜的葉子，我說我有聽到鏗鏗鏘鏘
      的聲音，不像是蔬菜的葉子，我講完我就走了。」、「我
      回去後打電話給呂瑞賢，請他轉告溫淑貞說土地上的土方
      他們要載走了，可能工作快要結束了，我要溫小姐自己去
      報警處理。」等語（原審卷第123至126頁）；於本院審理
      中並結證稱：「委任被告處理級配一事是我直接與被告談
      的，談妥之後要簽契約書時，他才與丙○○一起來由丙○○與我簽約。」、「我去過現場三次，我平常白天去他們
      沒有盜採土方及回填廢棄物，我是因為鄰居告訴我說，砂
      石廠那邊晚上有在工作，我才利用晚上十一、二點去的，
      有一天晚上我去先躲在農田裡，看到丙○○在指揮交通，
      現場有一個大坑洞有一部環保車來倒垃圾，我才跑出來跟
      丙○○講，我告訴他說簽約時說的很明確，不能挖土及回
      填廢棄物，因為旁邊的土地都是我家屬所有，當時我順著
      一三五號道路走的時候，看到被告在車上用對講機講話。
      ，我白天去現場也看過被告好多次，印象中有一次碎石機
      賣給人家在搬的時候大約中午，他在旁邊撿廢土。」等語
      （本院卷第77至79頁）。
    (三)共同被告丙○○於原審證稱：「我是領甲○○的薪水，是
      甲○○叫我跟乙○○簽約處理土地上的整地及級配，我只
      是簽約的人頭，事情都是甲○○在決定，挖土機司機也是
      甲○○請的，我只在現場負責登記出貨單。」「我當時因
      頸部開刀，在家修養，沒有工作，甲○○就打電話給我，
      要我幫他簽約，他沒說原因，我也沒多問。」、「甲○○
      於92年10、11月開始僱請挖土機司機挖土方。」、「挖土
      方後，甲○○自己找人回填，甲○○決定以每車（35 頓
      曳引車）三至四千元代價提供回填。」、「不是我叫甲○○介紹土方買主，我跟買主不認識，老闆是甲○○。」、
      「因事發後甲○○叫我要承擔這件事，故我在警訊時才說
      是我與乙○○六、四分帳，並說是我雇工挖的。」、「我
      知道有挖到下面土方及回填廢棄物的事，但這不是我決定
      的，錢也不是我收的，我只負責登記、收出土單而已。」
      、「挖完上方的級配後，我的工作只是負責看著怪手把下
      面土方挖走，然後把洞填平」（原審卷第69至77頁、第98
      至 100頁）。復於審理時經具結亦證稱：「警察查獲當天
      ，是甲○○請我去現場幫忙。甲○○要我在貨車出車時，
      要填寫記載出車土方重量單子。」、「我從簽委託書後一
      、二個月開始受僱於甲○○，每月二萬元。」、「從92年
      11月左右開始挖土方，挖起來的土方，由甲○○跟別人聯
      絡，再賣給別人。已賣過過土方五、六次，不是賣給黃穎
      原一個人而已。賣出的土方約有35噸曳引車 300車左右。
      」、「挖了土方以後的坑洞，從11月間開始，由甲○○同
      意別人，並向對方收取每車三至四千元費用，回填建築廢
      棄物及一般的垃圾。我只是在現場指揮別人倒進去。約倒
      了 90至100車左右廢棄物。」、「是甲○○在查獲工地的
      現場授意我，叫我幫他擋一下，也就是承認我就是工地負
      責人」等語（原審卷第134至139頁）。
    (四)證人黃穎原於警訊中證稱：「我於93年3月3日向甲○○以
      砂石車35噸一台600購買土方，並交付5萬元定金」等語，
      並有被告甲○○簽發之5萬元定金收據在卷可憑（警卷第
      46頁）。
    (五)綜參上開證人之供述內容互核均大致相符，可資互為擔保
      補強其等供證之真實性，是認同案被告丙○○確係受僱於
      甲○○，系爭土地上土方之挖取及廢棄物之回填，亦均係
      出於甲○○之指示等情，應堪確定。
  四、被告及辯護人雖以：丙○○於警詢及偵查中均坦承盜挖土
      方及回填廢棄物，嗣於法院審理中改口稱係受僱於被告甲○○，應係卸責之詞，不足採信云云。惟查：
    (一)按利用非共同被告之共犯之自白或其他不利於己之陳述，
      為認定被告犯罪之證據，與利用被告自己之自白作為其犯
      罪之證明同有自白虛偽性之危險，不免有嫁禍於被告而為
      虛偽供述之危險。故就刑事訴訟法第156條第2項之立法意
      旨觀之，非共同被告之共犯之自白或其他不利於己之陳述
      ，雖得作為認定被告犯罪之證據，但不得作為有罪判決之
      唯一證據，仍應調查其他必要之證據，以察其是否與事實
      相符，即須有補強證據以擔保該共犯自白之真實性，始得
      採為斷罪之依據。而所謂之補強證據，並非以證明犯罪構
      成要件之全部事實為必要，倘其得以佐證共犯指證之犯罪
      非屬虛構，能予保障其供證之事實之真實性，即已充分，
      亦謂得據以佐證者，雖非直接可以推斷該被告之實施犯罪
      ，但以此項證據與供述證據為綜合判斷，若在客觀上足以
      使人對被告之犯罪事實獲得確信之心證者，即足當之。
    (二)經查，同案被告丙○○於警詢及檢察官93年3月5日初訊時
      雖供承：盜挖土方及回填廢棄物云云，嗣於原審準備程序
      及審理時均一致坦白承認與被告共同盜挖土方及回填廢棄
      物，且就如何盜挖土方及回填廢棄物之方式及分工情形均
      能一一供述甚詳，即令於本院審理中，經以證人身分接受
      檢辯雙方之交互詰問，仍具結為相同之指證不移，足見前
      開證述，其可信度甚高而可信為真實。況參以，同案被告
      丙○○之上開供述，乃自白自己之犯罪行為，因其不利於
      己之陳述，並未能因此嫁禍被告甲○○而為自己脫罪之情
      形，故衡之經驗法則與論理法則，其亦無虛偽陳述之危險
      ，應無虛擬致與真實不符之虞，故對該證據價值之判斷已
      無再加以限制之必要，是認證人即同案共同被告丙○○於
      原審及本院審理時所為之不利被告甲○○一之供述，與事
      實較接近，堪予採信。
    (三)再者，證人丙○○於本院審理時並證稱：警詢之供述，是
      被告叫我幫他擔罪，查獲時被告有在場，他當時跟我說的
      ；因為檢察官初訊時與警訊是同一天，所以我的口供才會
      一樣等語（本院卷第83、85頁）。
  五、被告及辯護人又以：證人乙○○、丙○○之供述前後不一
      ，其等證述不採信云云。然查：
    (一)按審理事實之法院於證人之陳述有部分前後不符或相互間
      有所歧異時，究竟何者為可採，仍應本其自由心證予以斟
      酌，非謂一有不符或矛盾，即應認其全部不可信。又證人
      供述之證據前後不符時，究竟何者為可採，事實審法院仍
      得依證據法則，本於自由心證予以斟酌，作合理之比較，
      定其取捨，若其取捨判斷無從認為確實有違日常客觀之經
      驗法則，自不得指為違背法令。且證人就同一事實之陳述
      前後有出入乃各人之記憶不清，或細節未交待清楚，或其
      描述用語不同，省略片段情節，或記錄之詳簡，或歷時已
      久，有日常生活之摻入而有記憶污染等情所致，如既已將
      有關本案犯罪構成要件之陳述一致，其指證之可憑性尚不
      因其細節稍有紛歧而受影響。
    (二)經核證人乙○○對於至現場發覺被告盜挖土方及回填廢棄
      物之時間固或稱92年10、11月或稱93年1、2月云云，但證
      人乙○○就其至現場所目睹被告與丙○○，如何利用挖土
      方所遺之坑洞，回填廢棄物等情節，迭次所證述內容大致
      相同，且核與證人丙○○所證稱：「甲○○在工地外把風
      ，遇有警車，通知我暫停不要讓垃圾車進來。」「乙○○
      來阻止我們倒垃圾時，我直接打電話給被告叫被告和乙○○談，當時被告在工地外面。」（本院卷第82頁）；證人
      茅敬堂於檢察官偵查中結證至現場所見聞情節亦大致相同
      ，是證人乙○○既已將有關本案犯罪構成要件為一致之陳
      述，其指證之可憑性自不因其細節稍有紛歧而受影響。至
      被告盜挖土方及回填廢棄物之時間，經本院質之證人乙○○結證稱：我前後有去三次，如果第一次應該在92年11、
      12 月左右，如果在92年10月時候發現，應該也在月底了
      ，因為我對日期的記憶能力較差（本院卷第78頁），證人
      丙○○於原審審理則明確證稱：「從92年11月開始挖土方
      及回填廢棄物。」、「92年11月開始，挖的時候，就馬上
      倒。」、「挖土方及回填廢棄物的時間以今天所言大概在
      92年11月才正確，之前我那時記不太清楚。」 (原審卷第
      137 至139頁），準此可見，被告盜挖土方及回填廢棄物
      之時間應係自92年11月起，足堪確認。
    (三)再者，證人乙○○所證述關於被告甲○○當天在現場把風
      之所在位置，雖亦有矛盾，然經被告之辯護人詰問證人丙○○結證稱：被告是坐在車上把風，隨時移動所以距離是
      幾十公尺或是幾公里都有可能，我剛剛所講幾十公尺是指
      工地的圍牆到路邊的距離（本院卷第84頁），核與證人乙○○所證稱：我去的時候是用走的，但後來我要回家的時
      候經過一三五線道路的時候看到被告在車上講對講機，我
      再回去騎摩托車出來而且沒有打燈在附近繞，要看他們是
      否就此打住，但他們並沒有停止等情相符（本院卷第81頁
      ）。足見被告當時係駕駛車輛在工地外，隨時可移動，是
      以，證人丙○○、乙○○所述之距離，因其時間點及被告
      停車位置移動而有不同，亦符常理。
    (四)另參以，本案係因地主溫淑貞經由乙○○囑託呂瑞賢轉告
      盜挖土方及傾到廢棄物之情，始報警經會同警方在系爭土
      地現場查獲，業據證人溫淑貞證述：「呂先生告訴我，乙○○託他來轉告我在新市鄉○○段那五筆土地，有人挖土
      方、掩埋廢棄物，我就請呂先生轉告乙○○幫我注意一下
      ，在查獲的當天，呂先生過來告訴我，土地上面確有人在
      挖土方，我跟呂先生到現場查看後，確認有人在挖土方後
      才報警。」等語綦詳（偵查卷第170頁）；另證人呂瑞賢
      亦證稱：「今年年初，乙○○跟我說，在新市鄉○○段的
      土地，有人在挖土方、掩埋廢棄物，地主她是住在台南市
      的溫小姐（指溫淑貞），我曾告訴她有人在她的土地上挖
      土方、掩埋廢棄物，後來我們確定新市鄉○○段那五筆土
      地，有人挖土方、掩埋廢棄物，乙○○就跟我們說，要人
      贓俱獲才有用，所以3月5日當天，乙○○先通知我，有人
      在上面挖土方，我就聯絡溫小姐一起過去現場，發現確實
      如此，就趕快報警處理。」等語無訛（偵查卷第171頁）
      。由上開證詞觀之，倘若乙○○與丙○○共同為之，乙○○自無再告知溫淑貞報警查獲之理，益徵證人丙○○其後
      於法院審理時所結證：係受被告甲○○之指示而盜採土方
      及回填廢棄物乙節，與事實較接近。
    (五)基上述各項證據綜合判斷，證人丙○○、乙○○之指證，
      並無重大矛盾瑕疵，亦未違背經驗法則與論理法則，且核
      與事實相符，又經調查前述各項證據，已能補強證人丙○○、乙○○指證被告之犯罪情節非屬虛構，能予保障前述
      被告犯罪事實之真實性。
  六、被告辯護人再辯謂：依臺南縣環保局公害案件稽查紀錄上
      註載：「據丙○○表示．．．於93年元月起開始販賣土方
      ，並以每車（35噸曳引車）3千至4千之價格提供回填廢棄
      物，所得利益由丙○○、乙○○以六、四分帳處理．．．
      丙○○表示廢棄物來源係由不詳業主以電話約定時間後，
      由業主自行載運至上址傾倒，再由丙○○覆土掩埋」，足
      見係丙○○所為，與被告無關云云。惟查系爭土地經開挖
      後，發現其中廢棄物，包括事業廢棄物、民生廢棄物及建
      築廢棄物等情，已據證人即臺南縣環保局黃婷鈺於偵查中
      證述在卷可按（偵查卷第78頁），並有臺南縣環保局公害
      案件稽查紀錄影本一份及開挖照片在卷可稽（警卷第27、
      39、40頁）；證人黃婷鈺固於偵查中證稱：「丙○○跟我
      表示，這些廢棄物都是業者跟他聯絡，再趁晚上將廢棄物
      運來，由他負責挖洞掩埋。他並表示利益由他與乙○○六
      、四分帳」等語（偵查卷第78頁），乃於臺南縣環保局公
      害案件稽查紀錄上註載上情，足見證人即臺南縣環保局黃
      婷鈺係依證人丙○○之陳述，而記載於臺南縣環保局公害
      案件稽查紀錄，當時丙○○既本於為被告甲○○擔罪，因
      受被告甲○○指示，始一肩承擔本案，則證人黃婷鈺上開
      證詞復係丙○○受甲○○指示後之陳述，自屬同係丙○○
      故為迴護之詞，不足據為有利於被告甲○○之認定依據。
  七、被告另以：現場操作挖土機之證人莊日祥證稱是受丙○○
      ，以每日二千元僱用，亦足認實際出賣土方者為丙○○云
      云。但查同案被告丙○○既係受僱於被告，負責系爭土地
      現場之調度及指揮，則由丙○○出面僱用司機，與常理並
      無違。況且，被告亦自承現場使用之挖土機係伊所提供，
      而證人黃穎原並證稱：「我於【93年3月3日】向甲○○以
      砂石車35噸一台600購買土方，並交付5萬元定金，我從未
      與丙○○接觸過」等語，並提出由被告甲○○簽發之五萬
      元定金收據在卷可憑（警卷第46頁），再參以，被告於檢
      察官偵查時供承：因為丙○○於【92年3月4日】向我租挖
      土機，向我表示他有土方可以賣，而且賣的比較便宜，所
      以我轉而介紹黃穎原跟丙○○買土方（偵查卷第57頁），
      核與證人黃穎原所證稱：我於【93年3月3日】向甲○○以
      砂石車35噸一台600購買土方，並交付5萬元定金乙節，其
      所述之時間點相互矛盾，被告既於【93年3月4日】始經丙○○告知有土方要賣，如何在【93年3月3日】即與黃穎原
      約定土方買賣而收受訂金五萬元，益證被告前揭辯解，應
      非實情，不足採信。被告雖辯稱：我僅是介紹黃穎原向丙○○買土方，每車抽佣金五十元，五萬元訂金我有轉交給
      丙○○，案發後丙○○已將五萬元還給我，退還黃穎原云
      云，並提出切結書影本一紙為證，然本件甫案發時，同案
      被告丙○○既本於為被告甲○○擔罪，而一肩承擔本案，
      則為附合上開說詞而簽具切結書，非不可能，是亦難憑信
      為有利被告之證明。
  八、綜上所述，被告所辯，顯係卸責之詞。從而，被告之盜挖
      土方及提供土地回填廢棄物之犯行，事證明確，應堪認定
      。
參、論罪科刑之理由
  一、按廢棄物清理法第46條第1項第3款所定：「未經主管機關
      許可，提供土地回置廢棄物者」，其中所稱「提供土地」
      之行為人，並不以土地所有權人為對於土地具有事實上之
      管領或占有狀態，以之提供他人，予以回填或堆置，即足
      構成該罪；又按廢棄物清理法第46條第1項第3款所欲規範
      者應在於未經主管機關許可，提供土地回填、堆置廢棄物
      之行為，而非側重於土地為何人所有，否供自己所有土地
      供人回填、堆置廢棄物之行為需受處罰，提供借用、租用
      甚或竊佔他人土地供人回填、堆置廢棄物之行為反而脫法
      不受處罰，輕重失衡，是應認該款之「提供土地回填、堆
      置廢棄物」之行為，包含自己或他人之土地（最高法院94
      年度台上字第3901、4040號判決分別參照）。
  二、被告盜挖系爭土地之土方，出售他人牟利，核其所為，係
      犯刑法第320條第1項之竊盜罪；又被告受乙○○之委託處
      理系爭土地上之級配，對於系爭土地有事實上管理及占有
      ，乃提供予他人回填廢棄物，核其所為係犯廢棄物清理法
      第46條第1項第3款之罪。
  三、被告甲○○與丙○○就上開犯行，有犯意之聯絡，行為之
      分擔，為共同正犯。
  四、被告所為竊盜及未經許可提供土地回填廢棄物等數行為，
      時間緊接，所犯罪名相同，顯係分別出於概括之犯意為之
      ，均為連續犯，爰依刑法第56條之規定各論以一罪，並均
      加重其刑。
  五、被告所犯上開竊盜罪與未經許可提供土地回填廢棄物兩罪
      間，有方法結果之牽連關係，為牽連犯，應從一重以未經
      許可提供土地回填廢棄物處斷。公訴人認係數罪併罰關係
      ，尚有未合。
  六、至公訴人起訴書雖認被告自93年 1月初某日起盜取土方並
      未經主管機關許可，提供土地回填廢棄物，惟被告等上開
      行為，均始自92年11月間，業據同案被告丙○○及證人乙○○證述綦詳，經本院認定如前。被告自92年11月間起至
      93年 1月某日止之犯行，固為起訴書所未載及，惟此部分
      既與前開起訴並經論罪部分具有連續犯裁判上一罪關係，
      自為起訴效力所及，本院自應併予審究，附為敘明。
肆、維持原判之理由
  一、原審以被告罪證明確，因而：
    (一)適用廢棄物清理法第46條第1項第3款，刑法第11條前段、
      第28條、第56條、第320條第1項、第55條、第42條第3項
      、罰金罰鍰提高標準條例第1條（原審漏引）之規定。
    (二)並審酌被告甲○○為牟私利，竊取土方出售後再回填廢棄
      物，除造成環境污染外並間接影響民眾生命健康，犯後復
      不知悔改，意圖卸責，要求丙○○一肩承擔，犯後態度不
      佳及其盜取土方、回填廢棄物之數量等一切情狀，量處有
      期徒刑二年，併科罰金新台幣三十萬元，及諭知罰金易服
      勞役之折算標準。
  二、本院經核原判決關於被告甲○○部分認事用法，並無不合
      ，且量刑亦堪屬允當。被告上訴意旨猶執前詞，否認犯罪
      ，指摘原判決此部分不當，經查殊非足取，為無理由，應
      予駁回。
伍、適用之法律：刑事訴訟法第368條。
本案經檢察官徐松奎到庭執行職務。
中　　華　　民　　國　　94　　年　　10　　月　　31　　日
                  刑事第四庭    審判長法　官  吳志誠
                                      法　官  林勝木
                                      法　官  蔡美美
以上正本證明與原本無異。
如不服本判決，應於收受本判決後十日內向本院提出上訴書狀。
其未敘述上訴理由者並得於提起上訴後十日內向本院補提理由書
狀（均須按他造當事人之人數附繕本）「切勿逕送上級法院」。
　　　　　　　　　　　　　　　　　　　書記官  蔡振豐
中　　華　　民　　國　　94　　年　　10　　月　　31　　日
附錄：本判決論罪科刑法條
中華民國刑法第320條第1項：
(普通竊盜罪、竊佔罪)
意圖為自己或第三人不法之所有，而竊取他人之動產者，為竊盜
罪，處 5 年以下有期徒刑、拘役或 500 元以下罰金。
廢棄物清理法第46條第3款：
有下列情形之一者，處 1 年以上 5 年以下有期徒刑，得併科新
臺幣 3 百萬元以下罰金：
三  未經主管機關許可，提供土地回填、堆置廢棄物。
